臺灣臺南地方法院臺南簡易庭民事判決　
109年度南簡字第1483號
原      告  良京實業股份有限公司

法定代理人  平川秀一郎

訴訟代理人  吳政諺    
被      告  胡雅芬      住○○市○區○○○路0段00巷0號0                            樓

上列當事人間請求返還借款事件，經本院於民國109 年11月26日
言詞辯論終結，判決如下：
    主  文
一、被告應給付原告新臺幣（下同）17,955元，及其中16,000元
    自民國（下同）95 年4月30日起至104年8月31日止，按年息
    19.71％計算之利息，暨自104年9月1日起至清償日止，按年
    息15％計算之利息。
二、被告應給付原告384,116元，及自94年12月26日起至清償日
    止，按年息13.114％計算之利息。
三、原告其餘之訴駁回。
四、訴訟費用4,410 元由被告負擔。
五、本判決原告勝訴部分得假執行。 
    事實及理由
一、本件被告經合法通知，未於言詞辯論期日到場，核無民事訴
    訟法第386 條所列各款情形，爰依原告之聲請，由其一造辯
    論而為判決，合先敘明。
二、原告主張：
  ㈠被告前向慶豐商業銀行股份有限公司（下稱慶豐銀行）申辦
    信用卡使用，並約定應於當期繳款截止日前清償，若未於當
    期繳款截止日前繳清該期全部信用卡帳款時，即表示選擇以
    循環信用方式繳款，並按實際撥付消費款與特約商店之日起
    ，依年息19.71％按日計算循環信用利息。而被告自95年4月2
    9日起未再依約繳款，尚積欠信用卡帳款17,955元，及本金1
    6,000元自95年4月30日起，按上開利率計算之利息未為清償
    。
　㈡又被告另向慶豐銀行申請個人信用貸款，借款額度為40萬元
    ，約定借款期間自94年8月16日起至101年8月16日止，共分8
    4期，按期平均攤還本息，前3個月利率按年息3%固定計息，
    之後按慶豐銀行放款基準利率加計年息8.75％計付利息，如
    未按期攤還本息時，逾期未超過6個月內者，按上開利率10％
    ，超過6個月者，按上開利率20％計算違約金，如有任何一期
    未如期清償時，視為全部到期。而被告自94年12月20日起未
    履行繳款義務，尚積欠本金384,116元，及自94年12月26日
    起至清償日止，按年息13.114％計算之利息，暨自95年1月22
    日起至清償日止，逾期在6個月內者，按上開利率10％，超過
    6個月者，按上開利率20％計算之違約金，未為清償。
　㈢原告已依法受讓上開二筆債權，爰依信用卡契約、消費借貸
    及債權讓與之法律關係，請求被告清償上開債務。並聲明：
  1.被告應給付原告17,955元，及其中16,000元自95年4月30日
    起至104年8月31日止，按年息19.71％計算之利息，暨自104
    年9月1日起至清償日止，按年息15％計算之利息。(原起訴狀
    請求逾期手續費部分，已於本院審理時捨棄)
  2.被告應給付原告384,116元，及自94年12月26日起至清償日
    止，按年息13.114％計算之利息，暨自95年1月22日起至清償
    日止，逾期在6個月內者，按上開利率10％，超過6個月者，
    按上開利率20％計算之違約金。
三、本院之判斷：
  ㈠經查，原告上開主張，業據提出與其所述相符之信用卡申請
    書、約定條款、客戶應繳金額查詢表、債權讓與證明書、債
    權本金餘額明細表、107年7月12日通知債權移轉通知並催告
    清償函、慶豐銀行貸款契約書、交易明細查詢、放款基準利
    率歷次調整明細表等影本（見本院南簡卷第17-43頁），可
    資證明。而被告經合法通知，未於言詞辯論期日到場，亦未
    提出書狀作何爭執，本院依上開調查證據之結果，堪信原告
    之主張為真實。
  ㈡按持卡人依其與發卡機構所訂立之信用卡使用契約，取得使
    用信用卡向特約商店簽帳消費之資格，並對發卡機構承諾償
    付帳款，而發卡機構則負有代持卡人結帳，清償簽帳款項之
    義務。此種持卡人委託發卡機構付款之約定，具有委任契約
    之性質，倘持卡人選擇以循環信用方式繳款，就當期應償付
    之帳款僅繳付最低應繳金額，其餘應付款項由發卡機構先行
    墊付，持卡人則依約定給付循環利息者，又具有消費借貸契
    約之性質。而稱消費借貸者，謂當事人一方移轉金錢或其他
    代替物之所有權於他方，而約定他方以種類、品質、數量相
    同之物返還之契約。借用人應於約定期限內，返還與借用物
    種類、品質、數量相同之物。而遲延之債務，以支付金錢為
    標的者，債權人得請求依法定利率計算之遲延利息。但約定
    利率較高者，仍從其約定利率。當事人得約定債務人於債務
    不履行時，應支付違約金。分據民法第474 條第1項、第478
    條前段、第233 條第1項及第250條第1項規定。再按自104 
    年9月1 日起，銀行辦理現金卡之利率或信用卡業務機構辦
    理信用卡之循環信用利率不得超過年利率15％。復據銀行法
    第47條之1 第2 項所明定。因此，本件被告之前積欠慶豐銀
    行前揭所示之債務未為清償，原告既已受讓上開債權，則其
    依上開規定，請求被告給付上開款項及利息、違約金，固非
    無據。
  ㈢惟按約定之違約金額過高者，法院得減至相當之數額。民法
    第252條定有明文。而契約當事人約定之違約金是否過高，
    應依一般客觀之事實、社會經濟狀況、當事人實際上所受損
    害及債務人如能如期履行債務時，債權人可享受之一切利益
    為衡量標準。查本件被告向慶豐銀行借款，固約定違約金，
    惟審酌被告遲延清償致貸款人或債權受讓人所受之積極損害
    及所失利益，乃為該帳款再轉借他人後之利息收入或轉作他
    項投資之收益，且近年來國內貨幣市場之利率已大幅調降，
    銀行法亦因應信用卡高利率與市場利率脫節之現況，予以修
    正限制利息請求之上限為年息15％，則原告受讓之借款債權
    部分，既已請求被告支付年息13.114％之高額利息，則其再
    請求被告給付其與慶豐銀行約定之違約金，顯屬偏高，並非
    公允，故認原告請求被告給付違約金部分，應予酌減為零，
    較為適當。
四、綜上所述，原告依據信用卡契約、消費借貸及債權讓與之法
    律關係，請求被告給付原告：⑴17,995元，及其中16,000元
    自95年4月30日起至104年8月31日止，按年息19.71％計算之
    利息，暨自104年9月1日起至清償日止，按年息15％計算之利
    息。⑵384,116元，及自94年12月26日起至清償日止，按年息
    13.114％計算之利息，為有理由，應予准許；逾此範圍之請
    求（違約金部分），則無理由，應予駁回。
五、本件第一審訴訟費用為4,410 元，應由敗訴之被告負擔。又
    本判決原告勝訴部分，係就民事訴訟法第427 條訴訟適用簡
    易程序所為被告敗訴之判決，依同法第389 條第1 項第3 款
    之規定，併依職權宣告假執行。 
六、訴訟費用負擔之依據：民事訴訟法第78條。
中　　華　　民　　國　　109 　年　　11　　月　　27　　日
　                    臺南簡易庭  法  官 陳淑卿
以上正本係照原本作成。
如不服本判決，應於送達後20日內，向本院提出上訴狀並表明上
訴理由，如於本判決宣示後送達前提起上訴者，應於判決送達後
20日內補提上訴理由書（須附繕本）。如委任律師提起上訴者，
應一併繳納上訴裁判費。
中　　華　　民　　國　　109 　年　　11　　月　　27　　日
                                   書記官 謝璧卉